【裁判字號】    97,訴,126
【裁判日期】    970521
【裁判案由】    偽造文書
【裁判全文】
臺灣臺北地方法院刑事判決        九十七年度訴字第一二六號
公  訴  人  臺灣臺北地方法院檢察署檢察官
被      告  丁○○
選任辯護人  蘇昭綺律師
            吳詩敏律師
上列被告因偽造文書案件，經檢察官提起公訴（九十六年度偵字
第一四三○四號），本院判決如下：
    主  文
丁○○無罪。
    理  由
一、公訴意旨略以：被告丁○○係拓網資訊股份有限公司（下稱
    拓網公司）實際負責人，明知「Ennyah」字樣商標係戊○○
    所有，竟基於行使偽造私文書之犯意，未經商標所有權人戊○○之同意，先指示拓網公司不知情之員工乙○○於不詳時
    地偽刻戊○○之印章一顆，並由乙○○於民國九十四年十二
    月八日接續在商標權移轉契約書、具結書上各偽造戊○○之
    印文一枚後，交付不知情之全泰國際專利商標事務所承辦人
    甲○○辦理含「Ennyah」字樣商標在內之二十四件商標權移
    轉登記及四件新增商標登記。其後因新增商標案件中亦含有
    「Ennyah」字樣，為經濟部智慧財產局認圖樣相同，復指定
    使用同一或類似之商品，有致相關消費者混淆誤認之虞，而
    以九十五年六月十五日核駁理由先行通知書通知全泰國際專
    利商標事務所，甲○○遂於九十五年六月十九日發函通知拓
    網公司，得以刪除指定商品或將上開「Ennyah」字樣商標移
    轉登記為拓網公司所有方式解決，被告即未得戊○○之同意
    ，指示不詳姓名之男性員工向甲○○表示以後者即移轉登記
    方式處理，甲○○即於九十五年九月二十二日以前開商標權
    移轉契約書、具結書為據，以不知情之商標代理權人李紫瑜
    、陳淳淳名義向經濟部智慧財產局提出移轉登記之申請，而
    為該局於九十五年十一月二十三日發函許可，致生損害於戊○○及商標管理之正確性。因認被告涉犯刑法第二百十六條
    、第二百十條行使偽造私文書罪嫌云云。
二、按犯罪事實應依證據認定之，無證據不得認定犯罪事實；不
    能證明被告犯罪者，應諭知無罪之判決，刑事訴訟法第一百
    五十四條第二項、第三百零一條第一項分別定有明文。此所
    謂認定犯罪事實之證據，無論其為直接或間接證據，均須達
    於通常一般人均不致有所懷疑，而得確信其為真實之程度，
    始得據為有罪之認定，若其關於被告是否犯罪之證明未能達
    此程度，而有合理性懷疑之存在，致使無法形成有罪之確信
    ，根據「罪證有疑、利於被告」之證據法則，即不得遽為不
    利被告之認定（最高法院二十九年上字第三一○五號、四十
    年臺上字第八六號、七十六年臺上字第四九八六號判例參照
    ）。
三、公訴人認被告涉有行使偽造私文書犯行，無非係以同案被告
    李紫瑜、陳淳淳、洪瑞祺之供述、證人戊○○、甲○○之證
    述、中華民國第00000000號商標註冊證、經濟部智
    慧財產局九十五年十一月二十三日函、九十五年九月二十二
    日委任狀、九十四年十二月八日商標案件委任合約書、全泰
    國際專利商標事務所九十五年九月二十日業務接洽紀錄單、
    經濟部智慧財產局九十五年六月十五日核駁理由先行通知書
    等件為其主要論據。
四、訊據被告丁○○固不否認係拓網公司之實際負責人，惟堅詞
    否認有何行使偽造私文書犯行，辯稱：當初伊擔任恩雅數位
    科技股份有限公司（下稱恩雅公司）負責人，因牽涉到博達
    案，為免系爭商標遭銀行扣押，故與企畫部經理戊○○協議
    ，將系爭商標登記給戊○○，嗣後伊雖另成立拓網公司，但
    並未指示他人偽刻戊○○之印章，將系爭商標移轉登記至拓
    網公司等語。
五、經查：
  (一)證據能力方面：
    本院資以認定本案之非供述證據（詳後述），查無違反法定
    程序取得之情形，依刑事訴訟法法第一百五十八條之四反面
    規定，洵具證據能力，合先敘明。
  (二)實體方面：
    1.系爭商標係於九十三年十二月六日以戊○○為申請人，註
      冊於商標法施行細則第十三條第九類商品，由經濟部智慧
      財產局於九十四年九月一日核發第00000000號商
      標註冊證，權利期間自九十四年九月一日起至一百零四年
      八月三十一日止，嗣全泰國際專利商標事務所商標代理人
      李紫瑜、陳淳淳受拓網公司委託，向經濟部智慧財產局辦
      理系爭商標於九十五年九月二十二日移轉予拓網公司之移
      轉登記申請事宜，經經濟部智慧財產局登記，並公告於九
      十五年十二月十六日第三十三卷第二十四期商標公報，有
      經濟部智慧財產局九十七年二月二十九日（九七）智商○
      九二四字第○九七八○○七七九三○號函及所檢附之系爭
      商標註冊及移轉申請案影本在卷可稽（見本院卷第十之一
      頁至第十之十二頁），此部分事實，應堪認定。
    2.證人戊○○固於本院審理時證稱：九十三年間，因恩雅公
      司涉及博達案，被告就將包括系爭商標在內之數個恩雅公
      司商標登記至我名下，嗣於九十五年間，我接獲經濟部智
      慧財產局函，始知全泰國際專利商標事務所商標代理人李
      紫瑜、陳淳淳受拓網公司委託，將系爭商標移轉登記至拓
      網公司，但李紫瑜、陳淳淳持以辦理移轉登記之商標權移
      轉契約書、具結書，其上戊○○之印文並非真正，所檢附
      之國民身分證影本，亦係我之前任職恩雅公司時所留存之
      舊國民身分證影本等語（見本院卷第九十八頁至第一九○
      頁）。
    3.惟辦理系爭商標移轉登記之移轉登記申請書、商標權移轉
      契約書、具結書，及戊○○之國民身分證影本，係全泰國
      際專利商標事務所承辦人甲○○於九十四年十二月間，向
      恩雅公司職員乙○○所取得，此據證人甲○○於本院審理
      時結證：九十四年十二月間，我原本是與拓網公司的彭克
      勤接洽將恩雅公司商標轉到拓網公司的二十七件移轉案，
      及新申請「Ennyah」、「Wi5 」商標註冊的四個新增企畫
      案，後來拓網公司的承辦人換成乙○○，因當時是移轉案
      及新申請案一起談，我就向乙○○索取辦理移轉登記案及
      商標註冊申請案所須的資料，後來乙○○說拓網公司全部
      移轉案先不申請，但四個新案還是要繼續辦，我們就幫拓
      網公司辦理「Ennyah」、「Wi5 」商標註冊的四個新申請
      案，但在九十五年六月間，我們接獲經濟部智慧財產局核
      駁理由先行通知書，表示審查拓網公司「Ennyah」商標註
      冊申請案時，發現與系爭商標構成近似，因當時乙○○已
      離職，我就以電話與拓網公司的一位廖小姐洽商，我向廖
      小姐建議是否將類似商品刪除或將系爭商標移轉到拓網公
      司，因為當時期限已經快到了，廖小姐無法做出決定，就
      轉給一位黃小姐，但黃小姐也不能決定，就直接將電話轉
      到一位先生，我向他說明上述情形，他就說辦理系爭商標
      移轉，我有向他表示先前移轉部分已用印的文件還在事務
      所，那位先生就說要我們拿去辦理，所以我們就將資料套
      上先前已用印的文件，向經濟部智慧財產局辦理系爭商標
      的移轉登記，至於那位先生是誰，因為時間很久了，我不
      記得等語明確（見本院卷第五十三頁至第六十一頁、第七
      十三頁）。
    4.證人即恩雅公司職員乙○○於本院與證人甲○○對質時，
      僅能回憶於九十四年十二月間，與全泰國際專利商標事務
      所職員甲○○洽談時，甲○○曾交付一些文件請其蓋用公
      司大小章，至於商標移轉部分有無交資料予甲○○，及甲○○是否曾向其拿過戊○○之國民身分證影本等細節，固
      不復記憶，然系爭商標移轉登記案件所附具之移轉登記申
      請書、商標權移轉契約書上拓網公司之大小章均係真正，
      此據保管拓網公司大小章之拓網公司職員丙○○結證在卷
      （見本院卷第一三五頁反面），證人乙○○於本院審理時
      亦明確證稱：我於九十四年六月三十日起至九十五年四月
      三十日止任職於恩雅公司，擔任技術部門助理兼人事，恩
      雅公司與拓網公司在同一個辦公室，有時主管指示，我也
      會幫忙替拓網公司送件，當時恩雅公司總經理即被告表示
      拓網公司要辦理一些新增商標的業務，請我向全泰國際專
      利商標事務所詢問，經洽詢後，該事務所表示有一些商標
      是掛在戊○○名下，問我們有無需要辦理移轉，被告起先
      是希望辦理移轉，但後來經我詢價後，被告表示辦理移轉
      太貴，告訴我說只要辦理新增就好，所以在我任職期間，
      並未辦理商標移轉登記，只有辦理新增「Ennyah」、「Wi
      5 」商標註冊部分，我也沒有刻過戊○○的印章等語（見
      本院卷第六十一頁至第七十二頁）。
    5.又辦理系爭商標移轉登記所須費用，固由全泰國際專利商
      標事務所向拓網公司之職員即證人己○○、黃瑞芬請款後
      ，悉數獲得支付，然斯時拓網公司之經營狀況紊亂，渠等
      係根據會計憑證及拓網公司有足夠之款項即行付款，並未
      就此事徵詢被告，對系爭商標移轉登記之過程亦一無所悉
      ，此據證人己○○、黃瑞芬證述在卷（見本院卷第九十五
      頁至第九十七頁、第一三六頁至第一三八頁）。
    6.參互上開證人證詞，並無一人證述被告與系爭商標移轉登
      記之事相涉，尚難徒憑被告係拓網公司之實際負責人，系
      爭商標又係移轉至拓網公司，戊○○復指證持以辦理系爭
      商標移轉登記之商標權移轉契約書、具結書，其上戊○○
      之印文非真正，其後所附之國民身分證影本，係其前任職
      恩雅公司時所留存之舊國民身分證影本，即遽予推定系爭
      商標移轉登記係由被告擅自指示不知情之乙○○偽刻戊○○之印章，進而偽造商標權移轉契約書、具結書，再指示
      拓網公司不詳姓名之男性員工向甲○○表示辦理系爭商標
      之移轉登記後，由甲○○以前開商標權移轉契約書、具結
      書為據，而以不知情之商標代理權人李紫瑜、陳淳淳名義
      向經濟部智慧財產局辦理系爭商標之移轉登記。
    7.綜上所述，被告上開辯解，尚非虛妄，應堪採信。公訴人
      所提證據及指出證明之方法，無從說服本院形成被告所涉
      行使偽造私文書犯行有罪之心證，此外，復查無其他積極
      證據足資認定被告涉有公訴人所指上開犯行，既不能證明
      被告犯罪，揆諸前揭規定及說明，自應為無罪之諭知。
據上論斷，應依刑事訴訟法第三百零一條第一項，判決如主文。
本案經檢察官江貞諭到庭執行職務
中    華    民    國  九十七  年    五    月  二十一  日
                          臺灣臺灣地方法院刑事第十四庭
                              審判長法  官  宋松璟
                                    法  官  陳琪媛
                                    法  官  孫萍萍
以上正本證明與原本無異。
如不服本判決，應於判決送達後十日內，向本院提出上訴狀。
                                    書記官  林義盛
中    華    民    國  九十七  年    五    月  二十一  日


司法院資訊處製作；財團法人民間司法改革基金會備份。
